【裁判字號】    97,簡上,395
【裁判日期】    971219
【裁判案由】    詐欺
【裁判全文】
臺灣臺北地方法院刑事判決             97年度簡上字第395號
上  訴  人  臺灣臺北地方法院檢察署檢察官
被      告  乙○○
上列上訴人因被告詐欺案件，不服本院九十七年度簡字第二三五
五號中華民國九十七年七月三十一日所為之第一審判決（原聲請
簡易判決處刑案號：九十六年度偵字第二五一五一號），提起上
訴，本院管轄第二審之合議庭認應適用通常程序審理，並自為第
一審判決如下：
    主  文
原判決撤銷。
本件免訴。
    理  由
一、聲請簡易判決處刑意旨略以：被告乙○○明知將自己之金融
    帳戶存摺及金融卡交予他人使用，可能因此供不法詐騙份子
    利用以詐術使他人將款項匯入後，再予提領運用，並預見可
    能因而幫助他人從事詐欺不法犯罪，竟於民國九十六年八月
    間，基於幫助他人犯罪之未必故意，將其所有玉山銀行新竹
    分行0000000000000號帳戶之提款卡及密碼暨
    存摺等物交予詐欺集團為詐欺犯行。該詐欺集團於收受存摺
    及提款卡後，即意圖為自己不法之所有，於九十六年八月初
    ，先由一真實姓名年籍不詳自稱「櫻子」之女子，透過網路
    聊天與在大陸地區之甲○○交談後，托甲○○至香港購買香
    水，回臺時再交付予「櫻子」，甲○○於九十六年八月二十
    四日回臺時與「櫻子」相約在臺北市○○○路○段第一銀行
    門口見面，屆時甲○○依約前往，即有一名自稱「櫻子」之
    乾哥來電要甲○○操作自動櫃員機以確認身分，甲○○依該
    男子指示操作，竟因而匯款新臺幣六千七百八十九元至乙○
    ○前述帳戶中，旋即向員警報案而查獲上情。因認被告乙○
    ○涉犯刑法第三十條、第三百三十九條第一項之幫助詐欺取
    財罪嫌等語。
二、按案件曾經判決確定者，應諭知免訴之判決，得不經言詞辯
    論為之，刑事訴訟法第三百零二條第一款、第三百零七條分
    別定有明文。此項訴訟法上所謂一事不再理之原則，關於實
    質上一罪或裁判上一罪，均有其適用，最高法院著有六十年
    度臺非字第七七號判例意旨可參。
三、經查：
  (一)本件被告乙○○被訴因失業缺錢花用，經由報紙分類廣告知
    悉收購帳戶之訊息，竟仍基於縱有人以其金融帳戶實施詐欺
    犯罪亦不違背其本意之幫助詐欺取財犯意，於九十六年八月
    間某日，在不詳地點，以每月二千元之代價，將其於九十六
    年六月四日申請之玉山商業銀行新竹分行帳號000000
    0000000號帳戶之存摺、提款卡（含密碼）、印章，
    交予某不詳詐騙集團真實姓名、年籍不詳之張姓成年男子使
    用。嗣該詐騙集團成員取得上開帳戶後，即基於意圖為自己
    不法所有之犯意，由姓名、年籍不詳之成年人，於九十六年
    八月二十三日晚間十時三十分許，佯裝財政部金融管理監督
    委員會（下稱金管會）人員，撥打電話000000000
    0號與林明志聯絡，佯稱林明志之帳戶異常，須轉帳調整，
    林明志因此陷於錯誤，於同日晚間十一時四分許，依詐騙集
    團成員指示，至臺北市士林區○○○路○段二十號臺新國際
    商業銀行股份有限公司所設置之自動櫃員機，轉帳二萬九千
    九百九十九元至詐騙集團成員所指定之乙○○上開帳戶內，
    並至附近便利商店接收該詐騙集團成員所傳真之「金管會管
    制執行命令」之犯行，因認被告涉犯刑法第三十條、第三百
    三十九條第一項之幫助詐欺取財罪嫌，業經臺灣新竹地方法
    院檢察署檢察官以九十七年度偵緝字第一○七號聲請簡易判
    決處刑，並經臺灣新竹地方法院（下稱新竹地院）於九十七
    年六月十日以九十七年度竹簡字第三九一號簡易判決判處有
    期徒刑三月確定等情，有臺灣高等法院被告前案紀錄表一份
    在卷可稽，並經本院調取上開案件全部卷宗核閱屬實。
  (二)本件被告乙○○所涉本案於九十六年八月間，提供其所有玉
    山銀行新竹分行0000000000000號帳戶予真實
    姓名、年籍均不詳之成年男子，幫助某詐欺集團成員詐騙甲
    ○○得逞之幫助詐欺之犯罪事實，核與前揭新竹地院九十七
    年度簡字第三九一號簡易判決之幫助詐欺犯罪事實相同，顯
    屬同一案件，本件自應為前案既判力效力所及，依照首開說
    明，爰不經言詞辯論，逕為諭知免訴之判決。
四、末按地方法院對被告為簡易判決處刑後，經提起上訴，而地
    方法院合議庭認應為免訴判決之諭知者，依刑事訴訟法第四
    百五十五條之一第三項準用第三百六十九條第二項之規定意
    旨，應由該地方法院合議庭撤銷簡易庭之判決，改依第一審
    通常程序審判。本案被告乙○○被訴之犯罪事實部分既已為
    前案既判力效力所及，原審遽為被告乙○○有罪之判決，尚
    有違誤，檢察官執此上訴為有理由，應由本院合議庭撤銷原
    判決，自為第一審免訴之判決，並不經言詞辯論為之。
五、臺灣板橋地方法院檢察署九十七年度偵字第八二九六號移送
    併辦意旨略以：被告乙○○明知將自己之金融帳戶存摺及金
    融卡交予他人使用，可能因此供不法詐騙份子利用以詐術使
    他人將款項匯入後，再予提領運用，並預見可能因而幫助他
    人從事詐欺不法犯罪，竟於九十六年八月間，基於幫助他人
    犯罪之未必故意，將其所有玉山銀行新竹分行000000
    0000000號帳戶之提款卡及密碼暨存摺等物交予詐欺
    集團為詐欺犯行。該詐欺集團於收受存摺及提款卡後，即意
    圖為自己不法之所有，於九十六年八月二十三日下午一時許
    ，先由一真實姓名年籍不詳之成年女子，透過網路聊天與蘇
    慶文交談後，佯稱欲與蘇慶文援交會見，並以測試是否為警
    察人員之詐術，使蘇慶文陷於錯誤，而匯款一萬九千九百八
    十八元至乙○○上揭帳戶。因認被告此部分所為，亦涉刑法
    第三百三十九條第一項及同法第三十條第一項之幫助詐欺罪
    嫌，與本案起訴部分關係為事實上一罪，為法律上同一案件
    ，爰移送併案審理等語。惟本院既認本案起訴部分應為被告
    免訴之諭知，已如前述，即與併辦部分不生任何裁判上一罪
    或實質上一罪之法律上同一案件關係，是前開併辦部分即非
    在本院審理範圍之內，應退回檢察官另為適法之處理，附此
    敘明。
據上論斷，應依刑事訴訟法第四百五十五條之一第一項、第三項
、第三百六十九條第一項前段、第三百六十四條、第三百零二條
第一項、第三百零七條，判決如主文。
中    華    民    國    97    年    12    月    19    日
                  刑事第九庭審判長法  官  林怡秀
                                  法  官  張詩芸
                                  法  官  徐淑芬
以上正本證明與原本無異。
如不服本判決應於收受本判決後十日內向本院提出上訴書狀；上
訴書狀應敘述具體理由。未敘述上訴理由者，應於上訴期間屆滿
後二十日內向本院補提理由書狀（均須按他造當事人之人數附繕
本）。「切勿逕送上級法院」。
告訴人或被害人對於本判決如有不服，請書具不服之理由狀，請
求檢察官上訴者，其上訴期間之計算係以檢察官收受判決正本之
日期為準。
                                  書記官  廖純瑜
中    華    民    國    97    年    12    月    19    日


司法院資訊處製作；財團法人民間司法改革基金會備份。
